臺灣高等法院臺中分院刑事判決　　　　99年度上訴字第2052號
上　訴　人
即　被　告　吳柏彥
選任辯護人　蔡瑞煙律師
上列上訴人因違反毒品危害防制條例案件，不服臺灣臺中地方法
院99年度訴字第1930號中華民國99年8月30日第一審有罪部分之
判決（起訴案號：臺灣臺中地方法院檢察署99年度偵字第11018
號），提起上訴，本院判決如下：
    主  文
上訴駁回。
    事  實
一、吳柏彥（綽號「白豬」、「小白豬」）明知愷他命（Ketami
    ne，俗稱Ｋ他命）屬毒品危害防制條例所列管，且經行政院
    公告規範之第三級毒品，不得非法運輸及販賣，竟意圖販賣
    愷他命毒品以營利，基於販賣第三級毒品之犯意，分別有下
    列販賣第三級毒品之行為：
(一)、民國99年1月16日晚間11時31分許，魏立豪以其持用之門號0
    000000000號行動電話先撥打少年張ＯＯ（真實姓名年籍詳
    卷）持用之門號0000000000號行動電話詢問吳柏彥之行動電
    話號碼後，隨即於同日晚上11時33分許與吳柏彥持用之門號
    0000000000號行動電話聯絡，並告以意指5公克Ｋ他命之暗
    語「5分的支持」，魏立豪再於同日晚間11時35分撥打上開
    電話告知其在「德安」等候，復再於同日晚間11時49分以相
    同方式聯絡，吳柏彥則告以其已在「德安」，繼於同日晚間
    11時57分以相同方式聯絡，吳柏彥則告以地點為憲兵隊等情
    ，由吳柏彥和與之有犯意聯絡之不詳姓名年籍綽號「阿森」
    之成年男子駕車至在臺中市臺中憲兵隊門口對面，由該「阿
    森」之人交付約5公克第三級毒品愷他命予魏立豪，並向之
    收取新臺幣（下同）2千元，吳柏彥因而與該綽號「阿森」
    之人共同販賣第三級毒品愷他命予魏立豪1次。
(二)、99年1月20日凌晨零時10分許，魏立豪以其持用之門號00000
    00000號行動電話與吳柏彥使用之門號0000000000號行動電
    話聯絡，並告以「支持」之暗語，吳柏彥表示欲給其「一千
    」，並約定在孔廟附近雙十國中旁之「全家便利商店」交易
    ，魏立豪再於20日凌晨零時25分許以電話向吳柏彥聯絡並表
    示業已到場，吳柏彥則稱改至崇德路與文心路口見面後，雙
    方在臺中市○○路與文心路路口「九鼎豆花店」附近見面，
    魏立豪即以1千元之代價向吳柏彥購買約2公克之第三級毒品
    愷他命，吳柏彥因而販賣第三級毒品愷他命與魏立豪1次。
(三)、99年1月24日先由吳柏彥邀請魏立豪參加他人之公祭儀式，
    於是日上午7時3分許，魏立豪以其持用之門號0000000000號
    行動電話與吳柏彥使用之門號0000000000號行動電話聯絡，
    吳柏彥告以中午12時集合，魏立豪依約前往至臺中市立殯儀
    館旁「新民商工」附近之「全家便利商店」集合時，由吳柏
    彥交付約5公克之第三級毒品愷他命予魏立豪，並收取2千元
    之價金，吳柏彥因而販賣第三級毒品愷他命與魏立豪1次。
        而因警方偵辦竹聯幫戰堂違反組織犯罪條例案件，對魏
    立豪持用之門號0000000000號行動電話及少年張ＯＯ持用之
    門號0000000000號實施通訊監察後得知相關購買毒品之對話
    內容，並於99年5月5日至臺中市○○區○○路2段426號13樓
    之1魏立豪住處及臺中市南屯區○○○街張ＯＯ住處（地址
    詳卷）搜索後查悉上情。
二、案經臺中市警察局第一分局報告臺灣臺中地方法院檢察署檢
    察官偵查起訴。
    理    由
壹、證據能力方面
一、按刑事訴訟法並無檢察官於偵查中訊問證人時，應予被告詰
    問機會之規定，故證人於檢察官偵查中訊問時未經被告進行
    詰問，仍有證據能力（最高法院96年度台上字第2786號判決
    意旨參照）。惟為保障被告之反對詰問權，並與現行法對傳
    聞例外所建構之證據容許範圍求其平衡，證人在偵查中雖未
    經被告之詰問，倘被告於審判中已經對該證人當庭及先前之
    陳述進行詰問，即已賦予被告對該證人詰問之機會，則該證
    人於偵查中之陳述即屬完足調查之證據，而得作為判斷之依
    據（最高法院97年度臺上字第405號判決意旨參照）。且按
    刑事訴訟法第159條之1第2項規定：「被告以外之人於偵查
    中向檢察官所為之陳述，除顯有不可信之情況者外，得為證
    據。」故被告以外之人於偵查中向檢察官所為之陳述，其性
    質要屬傳聞證據，但依該項立法理由之說明，現階段刑事訴
    訟法規定檢察官代表國家偵查犯罪、實施公訴，依法其有訊
    問被告、證人及鑑定人之權，證人、鑑定人且須具結，而實
    務運作時，偵查中檢察官向被告以外之人所取得之陳述，原
    則上均遵守法律規定，不致違法取供，其可信性極高，為兼
    顧理論與實務，在除顯有不可信之情況者外，被告以外之人
    於偵查中向檢察官所為之陳述，得為證據。所謂「顯有不可
    信之情況」，係指陳述是否出於供述者之真意，有無違法取
    供情事之信用性而言，故應就偵查筆錄製作之原因、過程及
    其功能等加以觀察其信用性，據以判斷該項陳述是否有顯不
    可信之情況，並非對其陳述內容之證明力如何加以論斷（最
    高法院94年度臺上字第629號判決意旨參照）。證人魏立豪
    於99年5月5日、6月8日偵查中向檢察官所為之陳述，業經檢
    察官諭知具結之義務及偽證之處罰後具結，且檢察官亦無何
    違法取供之顯不可信之情況，復以證人魏立豪業於原審審理
    時經交互詰問，已保障被告之對質詰問權，揆諸前揭說明，
    證人魏立豪於前開偵查中之證詞均有證據能力。
二、復按偵查犯罪機關依法定程序監聽之錄音，係以監聽之錄音
    帶為其調查犯罪所得之證據，司法警察依據監聽錄音結果予
    以翻譯而製作之通訊監察譯文，乃該監聽錄音帶內容之顯示
    ，此為學理上所稱之「派生證據」，屬於文書證據之一種。
    於被告或訴訟關係人對其譯文之真實性發生爭執或有所懷疑
    時，法院固應依刑事訴訟法第165條之1第2項之規定，勘驗
    該監聽錄音帶以踐行調查證據之程序，俾確認該錄音聲音是
    否為通訊者本人及其內容與通訊監察譯文之記載是否相符，
    或傳喚該通訊者為證據調查。倘被告或訴訟關係人對該通訊
    監察譯文之真實性並不爭執，即無勘驗辨認其錄音聲音之調
    查必要性，法院於審判期日如已踐行提示通訊監察譯文供當
    事人辨認或告以要旨，使其表示意見等程序並為辯論者，其
    所為之訴訟程序即無不合（最高法院97年度台上字第561號
    判決參照）。查本案警方對魏立豪持用之門號0000000000號
    行動電話及少年張ＯＯ持用之門號0000000000號所實施之通
    訊監察，係經原審法院法官依通訊保障及監察法所核准，在
    通訊監察期間（99年1月15日起至99年3月12日）內對上開門
    號為合法之監聽，此有臺灣臺中地方法院99年度聲監字第65
    號、99年度聲監續字第210號通訊監察書影本附於本院卷可
    按，上開通訊監察係依法定程序所為，而警員基於該通訊監
    察所取得之監聽電話錄音，復製作成監聽譯文，有通訊監察
    譯文在卷可憑，且經本院於審判期日提示予公訴人、被告及
    其辯護人後，供其等辨認、表示意見並為辯論，迄言詞辯論
    終結前均無異議，即同意有證據能力，本院復查無其他不法
    之情狀，依上開說明，本件卷內通訊監察譯文自具有證據能
    力。
三、又按刑事訴訟法第159條之5第2項所定：「當事人、代理人
    或辯護人於法院調查證據時，知有第159條第1項不得為證據
    之情形，而未於言詞辯論終結前聲明異議者，視為有前項之
    同意。」乃係基於證據資料愈豐富，愈有助於真實發現之理
    念，酌採當事人進行主義之證據處分權原則，並強化言詞辯
    論主義，透過當事人等到庭所為之法庭活動，在使訴訟程序
    順暢進行之要求下，承認傳聞證據於一定條件內，得具證據
    適格。此種「擬制同意」，因與同條第一項之明示同意有別
    ，實務上常見當事人等係以「無異議」或「沒有意見」表示
    之，斯時倘該證據資料之性質，已經辯護人閱卷而知悉，或
    自起訴書、判決書之記載而了解，或偵、審中經檢察官、審
    判長、受命法官、受託法官告知，或被告逕為認罪答辯或有
    類似之作為、情況，即可認該相關人員於調查證據之時，知
    情而合於擬制同意之要件（最高法院96年度台上字第4174號
    判決意旨參見）。除上開證據能力之判斷以外，本判決下列
    所引用之其餘證據，檢察官、被告及其辯護人於本院準備程
    序及審判期日中均未對此部分之證據能力有所爭執，且迄至
    言詞辯論終結前亦未聲明異議，本院審酌上開證據資料製作
    時之情況，均無違法不當及證明力明顯過低之瑕疵，亦認為
    以之作為證據應屬適當，揆諸前開規定，爰依刑事訴訟法第
    159條之5規定，均認有證據能力。
貳、實體方面
一、訊據被告吳柏彥固坦承有於99年1月20日及1月24日交付毒品
    愷他命給魏立豪之事實，惟矢口否認有何販賣第三級毒品愷
    他命之犯行，辯稱：99年1月16日晚間係魏立豪打電話向其
    詢問有無愷他命，其當時請他來幫忙公祭的事情，如果他有
    幫忙，其就請他吃愷他命，且其不認識叫「阿森」的朋友；
    又99年1月20日係魏立豪先打電話給其，大概跟其說要「支
    持」，渠等就約在崇德路與文心路口即九鼎豆花店門口，其
    有請魏立豪免費施用愷他命，並非賣給他，1千元是魏立豪
    之前欠其的錢，當時魏立豪拿來還給其；另99年1月24日係
    魏立豪有來幫忙參加公祭的事情，其免費請魏立豪施用愷他
    命，並未向他收錢，其只是轉讓愷他命，並非販賣云云。然
    查：
(一)、事實欄一(一)之犯行部分：
  1.證人魏立豪業於偵查中證稱：其門號0000000000號電話於99
    年1月16日該次監聽譯文所示之交易經過，係其先打給證人
    即少年張ＯＯ詢問有無Ｋ他命，證人張ＯＯ叫其打給「白豬
    」，並給其「白豬」另一支電話，後來其與「白豬」電話約
    定「5分的支持」即5公克Ｋ他命等交易細節後，在當天於臺
    中憲兵隊門口對面以2千元向白豬購買五公克Ｋ他命等語（
    見99年5月5日訊問筆錄，偵卷第70至76頁）。再於偵查中結
    證稱：99年1月16日向張ＯＯ問被告的電話之前，其並不認
    識被告；該次其會向張ＯＯ要「白豬」的電話，是因為一開
    始其向張ＯＯ詢問有無Ｋ他命，張ＯＯ說要向朋友拿，然後
    張ＯＯ就打電話給其朋友等語（見99年6月8日訊問筆錄，偵
    卷第104至107頁）。復於原審審理時證稱：「（99年1月16
    日晚上11時左右你有無與被告在台中憲兵隊前面見面？）有
    。」、「（你在那邊跟被告做什麼？）買Ｋ他命。」、「（
    有無付錢給被告？）有。」、「（多少錢？）忘記了。」、
    「（你購買多少Ｋ他命？）忘記了。」、「（買Ｋ他命以後
    如何使用？）以抽菸方式施用。」、「（在何處抽煙？）車
    上。」、「（你是購買後當場在車上抽菸？）是。」、「（
    被告有無當場陪你一起抽？）不記得。」、「（你買Ｋ他命
    錢是否全部付清？）不記得。」、「（當時還有何人在場？
    ）還有我的朋友，我忘記是何人，因為我出門都會跟我朋友
    一起。」、「（你朋友當場也有吸食Ｋ他命？）沒有。」、
    「（99年1月16日持用之行動電話？）不記得。」、「（是
    否0000000000？）是。」、「（99年1月16日晚間11時33分
    有無撥打電話給被告？）有。」、「（被告電話？）不記得
    。」、「（99年1月16日當天見面你說跟被告購買Ｋ他命，
    購買多少錢？）是，買多少錢不記得。」、「（偵訊中作證
    時你說的內容是否記得？）應該是1、2千吧。」、「（當天
    有無給現金？）應該有。」、「（拿多少錢現金給誰？）給
    1、2千元現金，拿Ｋ他命過來的人不是被告，是一個瘦瘦的
    人。我是跟被告聯絡要購買Ｋ他命，但是拿毒品過來給我的
    人不是被告。」、「（被告開什麼車子？）TOYOTA。」、「
    （偵查中你說先打電話給張ＯＯ問他有無Ｋ他命，他叫你打
    給白豬並給白豬另1支電話號碼，後來你打給白豬，他說在
    東區，你問他那邊有無Ｋ他命，就是5公分支持，購買5公克
    Ｋ他命，跟白豬一手交錢一手交貨，白豬是一個人過來，是
    開白色TOYOTA車子過來，與你剛剛所述為何不一樣？）有幾
    次是在憲兵隊，有幾次交付毒品不是被告，我交錢是給被告
    ，就是我每次去憲兵隊的時候會先打電話給被告，被告有去
    過憲兵隊兩次，第一次是因為我要拿錢給被告，那是之前我
    有向被告借錢。」、「（你如何知悉被告持用之電話？）透
    過張ＯＯ認識的，張ＯＯ給我被告的電話。」、「（是否99
    年1月16日晚間先以你電話撥打張ＯＯ電話詢問，方才得知
    被告電話？）對。」、「（在此之前不知道被告電話？）是
    。」、「（約在臺中憲兵隊向被告拿Ｋ他命不只一次？）是
    。」、「（99年1月16日當天是第1次約在憲兵隊拿毒品？）
    是。」、「（99年1月16日之後有無在憲兵隊拿毒品？）有
    ，好像還有1次。」、「（除此之外還有約在該處和被告見
    面？）就是欠被告錢，約在憲兵隊還錢。」、「（欠什麼錢
    ？）出去玩的時候私下借的錢，何時欠的忘記了。」、「（
    【提示99年5月5日偵訊筆錄】你在偵查中具結明確證稱，99
    年1月16日經由張ＯＯ得知被告電話，並電話告知被告要5分
    的『支持』即5公克Ｋ他命，當天在臺中憲兵隊門口對面以2
    千元向白豬購買5公克Ｋ他命，白豬是一個人過去，開白色
    豐田？）我不太記得，我忘記是被告還是另外一個人拿給我
    ，當時我有跟檢察官說我不太確定；真的有開那台車子過來
    ，但不太確定是否為被告，但後來回去想了之後確定是另外
    一個人拿來給我，我只有看到白色豐田汽車從副駕駛座下來
    ，拿5公克Ｋ他命給我，但我沒有看到被告，我將錢交給那
    個人。」、「（檢察官問你，Ｋ他命是另一人交給你，錢你
    交給被告，為何與你剛才所述不同？）我回答檢察官的是還
    錢給被告，不是拿買Ｋ他命的錢給被告。」、「（【提示99
    年6月8日偵訊筆錄】你證稱99年1月16日向張ＯＯ問被告電
    話之前，並不認識被告，該次會向張ＯＯ要被告電話，是因
    為一開始向張ＯＯ問有無Ｋ他命，張ＯＯ說要向朋友拿？）
    是，之前不認識。」、「（99年1月16日在憲兵隊拿毒品，
    向豐田車上之人拿Ｋ他命，交付你毒品及收錢之人係何人？
    ）好像叫阿森（音），看起來年紀比我大一點的男性。」、
    「（被告於本院稱，99年1月16日你打電話給他，他帶了5公
    克Ｋ他命至憲兵隊與你見面，你說要1人1半，被告找袋子倒
    一半給你，你與被告2人是在你的車上分毒品，分完之後兩
    人共同在你車上施用，後來被告就騎車回家，與你所述完全
    不同，有何意見？）不是這樣。他說的這次應該是有一次快
    要早上時我去找被告，該次被告有拿給我，地點也是在憲兵
    隊，時間我忘記了，是99年1月16日以後到99年1月24日前的
    事情，是在公祭前，我記得是早上我打電話給被告，應該也
    是說五分『支持』之類，也是打同一支電話，但我自己手機
    曾經被停話，有時候打公用電話給被告，電話中約在憲兵隊
    ，到憲兵隊後就跟被告拿Ｋ他命，我有給被告錢，應該是1
    、2千元，沒有在車上分，在我車上交給我，是被告本人交
    給我的，現金也是直接交給被告，我每次都是跟被告購買5
    克。」、「（有無與被告合買Ｋ他命？）沒有。」等語（見
    原審99年8月10日審判筆錄）。
  2.又證人魏立豪持用0000000000電話與被告持用0000000000電
    話於99年1月16日晚上11時33分、35分、49分、57分共有4次
    通話（見警卷第11頁），通話內容為魏立豪向被告吳柏彥要
    「五分的支持」及相約見面地點等情，有以下之監聽譯文內
    容可憑：
   「 (1)99年1月16日晚上11時33分許：
     （魏）：在哪
     （被告）：我在東區，找朋友
     （魏）：你那邊有嗎
     （被告）：多少
     （魏）：一樣阿
     （被告）：5分的支持
     （魏）：耶
     （被告）：好，挺你，哪裡等
     （魏）：你在東區哪裡
     （被告）：我到市區打給你
     （魏）：我在趕時間耶
     （被告）：我一到市區馬上打給你
     （魏）：大概多久
     （被告）：等一下給你答案，我等一下用無號碼打給你，
               你要接唷
      (2)99年1月16日晚上11時35分許：
     （魏）：『德安』等啦
     （被告）：好
      (3)99年1月16日晚上11時49分許：
     （被告）：路上了
     （魏）：我在『德安』了
      (4)99年1月16日晚上11時57分許：
     （魏）：你到了嗎
     （被告）：我在憲兵隊這了」
    上開監聽內容即與證人魏立豪指證該次交易經過相符。又證
    人張ＯＯ持用之門號0000000000號電話與證人魏立豪持用之
    門號0000000000電話於上開交易稍前之99年1月16日晚間11
    時31分及32分有2通通話（警卷第39頁），內容為證人魏立
    豪問張ＯＯ「你那邊有沒有」，證人張ＯＯ乃要證人魏立豪
    打給「白豬」，並由證人魏立豪向張ＯＯ要「白豬」的電話
    等情，有監聽譯文在卷可憑，該監聽內容與證人魏立豪指證
    先向證人張ＯＯ詢問，經張ＯＯ轉告被告之電話號碼後，與
    之聯絡交易之經過相符。
  3.被告原於警詢時否認使用門號0000000000號行動電話，亦否
    認販賣或提供毒品給證人魏立豪，並否認警方提示之99年1
    月16日晚間11時33分13秒（0000000000號與0000000000號間
    通話）、99年1月16日晚間11時53分26秒（0000000000號與
    0000000000號間）、99年1月16日晚間11時57分11秒（00000
    00000與0000000000】之通聯紀錄內容為其與證人魏立豪間
    之對話云云，復於偵查中坦承其綽號為「白豬」，99年1月
    16日晚間11時33分至57分（0000000000號與0000000000號間
    ）之通聯紀錄內容係其與證人魏立豪間之對話，及承認使用
    門號0000000000號行動電話，暗語「五分的支持」就是要五
    公克的Ｋ他命等情，惟另辯稱：其向網友買Ｋ他命，與證人
    魏立豪在憲兵隊那邊施用，Ｋ他命是其提供，與證人魏立豪
    一起施用，Ｋ他命是其送證人魏立豪，不用錢，其沒有向證
    人魏立豪收錢，因為有人約其去公祭，他要陪其去，所以請
    他云云（見偵卷第88頁，99年5月7日訊問筆錄）；復於原審
    羈押訊問時辯稱：其並未販賣Ｋ他命給魏立豪，是其買過去
    一起施用，證人魏立豪給其1千元，1人出1半合資購買Ｋ他
    命，其不承認販賣，也不承認轉讓云云（見原審99年5月7日
    訊問筆錄，99年度聲羈字第533號卷第5頁）；再於原審訊問
    時辯稱：當天是魏立豪打電話問其有無Ｋ他命，其表示有，
    就跟魏立豪約地方見面，雙方約在憲兵隊那邊，見面後其表
    示身上只有5公克，1人1半，因為其自己也要用，就倒1半給
    魏立豪，是以目測方式給魏立豪1半，Ｋ他命交給魏立豪以
    後兩人就分開了，當天只給其5百元，還欠5百元，應該要給
    1千元，過程中只有渠等2人在場云云（見原審99年7月6日訊
    問筆錄）；復辯稱：其於前1日向上手購買5公克、2千元，
    原本是買來自己要施用，魏立豪打電話來說調不到要其幫他
    問，其想請魏立豪，魏立豪來了以後就表示1人出1半，其向
    魏立豪說要請他，但是魏立豪拿了5百元給其，並且說還欠
    其5百元，但其表示不用了，渠等是在魏立豪車上分毒品，
    並且交給魏立豪，之後兩人就在車上吸食，後來就騎乘機車
    回家云云（見原審99年7月20日準備程序筆錄）。是被告前
    後之辯解亦不一致。
  4.證人魏立豪迭證稱確有於當日向張ＯＯ詢問知得被告之電話
    後，即電話聯絡要求「五分的支持」就是5公克之Ｋ他命，
    雙方並依約見面交付毒品並付款等情，雖就現場出面交易之
    人係被告本人或另有綽號「阿森」之人有所出入，且於辯護
    人詰問時多答以不記得云云，交易金額於原審審理中稱1、2
    千元云云，然經提示先前筆錄喚起記憶確認，證人魏立豪明
    確證稱該次確係與被告聯絡，而另出面交付毒品及收款係另
    一綽號「阿森」之人，且依證人魏立豪於原審審理中證述其
    因為取得Ｋ他命而非僅1次與被告接觸，其先前於偵查中所
    述細節或有混淆之處，尚與常情無違。且綜觀其證述及電話
    監聽內容，該次確係電話聯絡後即見面交易，應無疑義。而
    被告除於偵查及原審審理中，均供承該次確有交付毒品Ｋ他
    命予魏立豪外，其或稱該次免費提供請魏立豪云云，或稱2
    人各出資1半購買云云，或稱5公克Ｋ他命1半交付予魏立豪
    、並收取5百元、尚欠5百元、且交付毒品後旋即各自離去云
    云，或稱原意在請魏立豪施用，但魏立豪交付5百元、其餘5
    百元其表示不用、2人即在車上一同施用云云，所辯該次交
    付毒品Ｋ他命有無收款、該次得款係1千元或5百元、係無償
    提供或合買、交付毒品就分開或在場一同施用等情，所述過
    程無一相符，苟有記憶不清之處，諸如時日之錯置、地點誤
    植，固非無可能，惟就該事實過程，當無歷次供述南轅北轍
    之理，顯見其漫行支飾，所辯無足憑信。且證人魏立豪明確
    證稱其於該次交易前並不知被告之電話號碼等情，核與監聽
    譯文所示被告先向證人即少年張ＯＯ詢問，經少年張ＯＯ告
    以被告電話號碼始與被告要求「五分的支持」一節相符。證
    人魏立豪斯時並不知被告之電話，顯見2人並無深交，被告
    於證人魏立豪電話中僅稱「五分的支持」即知悉其欲5公克
    之Ｋ他命，旋即依約提供，以毒品查緝之嚴，取得不易，如
    非價售，被告當無在電話聯絡後馬上提供予證人魏立豪之理
    。又綽號「阿森」之人係當場交付愷他命給魏立豪及向魏立
    豪收取現金之人，業據證人魏立豪於原審審理時證述屬實，
    而綽號「阿森」者係陪同被告一同前往與魏立豪會面之人，
    復親手交付愷他命給魏立豪及向魏立豪收取現金，則其主觀
    上當知悉其係與魏立豪交易愷他命，是綽號「阿森」者與被
    告間應有犯意聯絡及行為分擔之共同正犯關係。
(二)、犯罪事實欄一(二)部分：
  1.證人魏立豪業於偵查中結證稱：其門號0000000000號電話於
    99年1月20日之監聽譯文，是因當天其打電話給「白豬」要
    買Ｋ他命，「白豬」問其上次的錢是否要一次給他，其說身
    上錢不夠，只要買1千元，該次2人係約在崇德、文心路口，
    其以1千元一手交錢一手交貨向「白豬」買2公克Ｋ他命，當
    時「白豬」一樣開白色豐田過來，但車上有很多人，其都不
    認識等語（見99年5月5日訊問筆錄，偵卷第70至76頁），復
    於原審審理時證稱：「（99年1月20日與被告電話聯絡情形
    ？）不記得。」、「（【提示99年1月20日0000000000通訊
    監察譯文】有何意見？）當天是在崇德路那邊。」、「（該
    次到崇德路與文心路口跟被告購買多少錢Ｋ他命？）1千元
    ，我拿1千元給被告。」、「（該次拿Ｋ他命給你的人是何
    人？）被告。」等語明確（見原審99年8月10日審判筆錄）
    。足見證人魏立豪已明確指證其以1千元之代價向被告取得
    Ｋ他命之事實。
  2.又證人魏立豪持用之0000000000號電話與被告持用之000000
    0000號電話於99年1月20日凌晨零時10分、22分、32分共有3
    通監聽譯文（見警卷第59頁及55頁），通話內容為魏立豪向
    被告要1千元的「支持」及相約見面地點等情，有以下與證
    人魏立豪指證情節相符之監聽譯文在卷可佐：
    「(1)99年1月20日凌晨零時10分許：
    （魏）：你在哪，支持阿
    （被告）：你上次的有要一起給我嗎
    （魏）：我身上沒有帶夠，我沒有要一樣的支持，這次要少
            一點的支持
    （被告）：那這次的有要給我嗎
    （魏）：有阿，1000
    （被告）：我等一下打給你，15 分，我看到你『飛哥』的
              電話，我就馬上起來了
    （魏）：那我去找你啦，你在哪
    （被告）：孔廟那邊等，雙十國中旁邊的全家等
      (2)99年1月20日凌晨零時22分許：
    （魏）：我到了
    （被告）：你到崇德路跟文心路好嗎
    （魏）：你不要再跑了
      (3)99年1月20日凌晨零時32分許：
    （魏）：我到了
    （被告）：你在哪
    （被告）：崇德路跟文心路，加油站」
  3.被告於警詢時否認警方提示之99年1月20日凌晨零時10分8秒
    （0000000000號與0000000000號間）為其與證人魏立豪間之
    對話云云（見99年5月5日警詢筆錄，警卷第1至7頁），復於
    偵查中供承其綽號為「白豬」；99年1月20日凌晨零時10分
    及零時22分證人魏立豪持用之0000000000號與其持用之0000
    000000號之監聽譯文內容係其與魏立豪間之對話，渠等等間
    之暗語「支持」就是證人魏立豪一樣找其要拿Ｋ他命，該次
    證人魏立豪有給其1千元等語，惟另辯稱其2人係在崇德、文
    心路口，由其坐上證人魏立豪之黑色現代自小客車上共同施
    用由其帶去的5公克Ｋ他命云云（見99年5月7日訊問筆錄，
    偵卷第87至92頁）。復於原審羈押訊問時辯稱：該次係其與
    魏立豪合資購買，魏立豪出5百元，否認販賣或轉讓云云（
    見99年5月7日訊問筆錄，99年聲羈字第533號卷第5至6頁）
    ，復辯稱：當天其開車過去時就上魏立豪的車子，跟魏立豪
    一起共用2公克Ｋ他命，是魏立豪先打電話給其，問在做什
    麼，並問有無Ｋ他命，其與魏立豪約地點見面，電話中就問
    魏立豪人在何處，其是開白色2000CC、CEFIRO型車子，證人
    魏立豪開現代黑色車子，是其一個人開車過去，魏立豪車上
    只有他1人，渠等2人在魏立豪車上一起施用，是倒在煙盒裡
    面抹碎，以抽香煙方式施用云云（見原審99年7月6日訊問筆
    錄）；再於原審審理時辯稱：當天魏立豪先打電話給其，雙
    方約在崇德路與文心路口，就是九鼎豆花店門口，電話中魏
    立豪大概說要「支持」，沒有說金額、重量，也沒有任何暗
    示有關於金額、重量，就只是說要「支持」，2人就約在崇
    德路與文心路口，過去後就上魏立豪車子，跟魏立豪一起施
    用，當天其拿1千元的量過去，重量約2公克左右，其買的時
    候是說要2公克，上手是向其拿2千元，這次毒品是當天購買
    的，就是魏立豪打電話給其之後，其聯絡網友「胖虎」拿的
    ，給其1包2公克的量，沒有其他毒品；其在魏立豪車上兩人
    一起施用，就是拿煙盒出來倒在捲在香菸裡面點火施用，其
    沒有跟魏立豪拿錢，該次魏立豪打電話給其，其是要請他，
    因為要請他去參公祭云云（見99年7月20日原審99年準備程
    序筆錄）。被告或稱其提供毒品與魏立豪共同施用，或稱魏
    立豪出資5百元與其合資購買，或稱免費無償提供魏立豪施
    用云云，不一而足，已難遽信，而被告該次販賣Ｋ他命予魏
    立豪之事實迭據證人魏立豪證述甚明，參諸被告於魏立豪電
    話詢問「支持」後，旋即於深夜立即依約前往並提供毒品，
    且以渠等2人交情並非深厚，衡情度理，當無免費提供或共
    同購買毒品之理。被告辯以合資購買、共同施用、無償提供
    證人魏立豪施用毒品云云，不足採信。
(三)、犯罪事實欄一(三)部分：
  1.證人魏立豪業於偵查中結證稱：99年1月24日該次「白豬」
    及張ＯＯ找其去公祭，白豬有賣其1小包Ｋ他命，但在要去
    公祭之前，「白豬」有跟其朋友說去參加的人會被請Ｋ他命
    ，但後來「白豬」是用賣的，該次其未與「白豬」在其朋友
    車上施用Ｋ他命，其是在其朋友車上自己施用，該次應該是
    以1千元買的，案外人蔡明諺及熊貓都可證明，因其當時還
    下車跑到「白豬」所開的白色豐田車，從車窗拿錢給「白豬
    」等語（見99年6月8日訊問筆錄，偵卷第104至107頁）。繼
    於原審審理時證稱：「（99年1月24日你去台中市殯儀館做
    什麼？）公祭。」、「（死亡是何人？）不認識。」、「（
    為何會去殯儀館？）被告找我過去。」、「（被告找你們幾
    個人過去？）當時4個人過去。」、「（在殯儀館時，被告
    有無拿Ｋ他命給你們吸食？）有。」、「（被告拿Ｋ他命給
    幾個人吸食？）只有我。」、「（被告給的Ｋ他命是放在香
    菸內或是另外用袋子包？）袋子包著。」、「（多少的Ｋ他
    命？）五克。」、「「（殯儀館這次給你的Ｋ他命，你有無
    給被告錢？）有。」、「（99年6月8日偵訊中稱，白豬及張
    ＯＯ找你去公祭，白豬賣你1包Ｋ他命，去公祭前白豬說去
    參加的朋友會被他請Ｋ他命，但後來白豬是用賣的，該次是
    以1千元購買，你當時還下車跑到白豬駕駛的白色豐田轎車
    從車窗將錢交給白豬，是否實在？）實在。」、「（被告稱
    ，公祭當天你開白色SUZUKI車子過去，被告帶5公克Ｋ他命
    請你和車上的人施用，被告有上車，後來你沒有參加公祭？
    ）我到新民高中附近的全家便利商店時，我下車到被告車子
    旁跟被告購買5公克應該是2千元，後來被告有到我們車上，
    Ｋ他命是我跟被告購買的，被告抽我們的。」、「（有無與
    被告合買Ｋ他命？沒有。」、「（被告有無無償請你用過Ｋ
    他命？）有請我抽過菸，就是加Ｋ他命的菸。」、「（被告
    有請你加Ｋ他命的菸時間、地點為何？）忘記了。」、「（
    請你Ｋ他命時、地與本件起訴書所載時、地不同？）99年1
    月24日當天沒有請我，公祭後幾天跟我朋友出去玩，玩回來
    後有去中美街我朋友租的地方，我朋友說這是被告請的，該
    次是我朋友拿給我的。」等語（見原審99年8月10日審判筆
    錄）。證人魏立豪於偵查中及原審審理時均證稱公祭是日確
    係向被告價購5公克Ｋ他命。其雖就金額於偵查中證稱係1
    千元，另於原審審理時證稱2千元等語，惟證人魏立豪於偵
    查中所陳係「應該」為1千元等語，顯見當時並非肯認之語
    ，況依被告、證人魏立豪2人均稱該次係交付約5公克之重量
    ，而證人魏立豪證稱其拿約5公克係2千元等情觀之，該次當
    證人魏立豪係以2千元取得約5公克之Ｋ他命一節，應較可採
    。
  2.又證人魏立豪持用0000000000號電話與被告吳柏彥持用0000
    000000號電話於99年1月24日上午7時3分有以下通話內容：
    「（魏）：你在哪
      （被告）：睡覺，鬥陣的，等一下12點就要集合了唷
      （魏）：在哪
      （被告）：新民旁邊的停車場
      （魏）：怎麼去？我們自己開車去唷
      （被告）：對阿，幫忙一下
      （魏）：是要去到哪
      （被告）：殯儀館斜對面，在人家透天的家裡，你過來我
                在請你阿
      （魏）：不用啦，我是叫你留給我，我要跟你拿
      （被告）：好阿
      （魏）：好幾天沒有那個了
      （被告）：我會請你啦
      （魏）：不用講這個啦，兄弟相挺沒關係」（見警卷第
              61頁）
    依上開通話內容，可見證人魏立豪詢問吳柏彥公祭集合時間
    為中午12時，地點為新民旁停車場，被告並表示「你過來，
    我再請你」，而證人魏立豪表示「不用啦，我是叫你留給我
    ，我要跟你拿」、被告稱「好阿」、證人魏立豪復稱「好幾
    天沒有那個了」、被告稱「我會請你啦」，證人魏立豪稱「
    不用講這個，兄弟相挺沒關係」等情，就渠等通話內容觀之
    ，被告固原意在要求證人魏立豪出席公祭而欲「請」（即免
    費提供）Ｋ他命予證人魏立豪施用，惟證人魏立豪表示不用
    ，並對被告告以「留給我，我要跟你拿」等情，其除明示無
    須被告無償提供外，更陳明欲以非無償之方式由其取得，足
    見證人魏立豪於偵查中證稱該次係向被告價購Ｋ他命，應屬
    實在。
  3.被告於警詢時否認有以提供Ｋ他命為誘因邀約友人參加公祭
    及在公祭停車場現場有施用Ｋ他命或有人提供Ｋ他命等情（
    見99年5月5日警詢筆錄，警卷第1至7頁），復於偵查中辯稱
    ：99年1月24日其與魏立豪一起去公祭時，當天中午在魏立
    豪朋友的車上，其有請魏立豪及不認識之魏立豪朋友2人共4
    人施用Ｋ他命5公克，其並未收錢云云（見99年5月7日訊問
    筆錄，偵卷第87至92頁），繼於原審羈押訊問時辯稱：就99
    年1月24日該次犯行承認轉讓，惟改稱係其在車上與魏立豪
    、張ＯＯ2人一起施用云云（見99年5月7日訊問筆錄，99年
    聲羈字第533號卷第5至6頁），再於原審訊問時辯稱：當時
    魏立豪到殯儀館新民高中附近的全家便利商店，其上魏立豪
    的車子，拿1包Ｋ他命出來跟證人魏立豪一起施用，當天是
    因為有朋友打電話給其說要公祭，其請張ＯＯ約魏立豪過來
    參加，原本約在新民高中附近的全家便利商店集合，結果其
    上車吸完Ｋ他命後就離開，因為參加公祭的人太多且都不認
    識，所以沒有進去會場其與證人魏立豪、張ＯＯ就都離開云
    云（見原審99年7月6日訊問筆錄），再於原審審理時辯稱：
    當天與魏立豪見面後，其上魏立豪等人是開的白色SUZUKI車
    子，車上包括魏立豪在內有3個人，當天其帶5公克過去，是
    請渠等施用，因為魏立豪有來幫其參加公祭，是在公祭前集
    合的時候在車上施用的，車上的人除了魏立豪外其他都不認
    識，其上車坐在右後座，上車後問是否要施用Ｋ他命，他們
    沒有說話，其就拿出來倒捲菸施用；當天證人張ＯＯ在渠等
    施用Ｋ他命完後要走的時候才過來，當天證人魏ＯＯ等其他
    人也沒有去參加公祭，因為警察太多了。張ＯＯ沒有上那輛
    車子，但是有跟魏立豪碰面，其對他們說要走了，就各自離
    開，張ＯＯ是其載他離開；當天Ｋ他命來源其是在公祭前一
    天跟網友「胖虎」拿的，是拿5公克、2千元云云（見原審99
    年7月20日準備程序筆錄），其固坦承有交付毒品Ｋ他命給
    魏立豪之事實，惟所辯無非以係無償提供Ｋ他命給魏立豪施
    用云云。是被告前後之辯解亦不一致。
  4.綜上諸情，被告坦承提供5公克之毒品Ｋ他命予證人魏立豪
    ，而證人魏立豪迭於偵查中及原審審理時結證確係向被告購
    買5公克之Ｋ他命，復有前揭電話監聽譯文佐參，被告辯以
    其係無償提供云云，不足採信。
(四)、按販賣愷他命係屬違法行為，非可公然為之，亦無公定價格
    ，容易分裝並增減份量，而每次買賣之價量，可能隨時依雙
    方關係深淺、資力、需求量及對行情之認知、來源是否充裕
    、查緝是否嚴緊、購買者被查獲時供述購買對象之可能風險
    之評估等，而異其標準，非可一概而論，從而販賣之利得，
    除被告就販賣之價量俱臻明確供述外，委難察得實情，然販
    賣之人從價差或量差中牟利之方式雖異，其意圖營利之販賣
    行為則無二致。而毒品危害防制條例所處罰之「販賣」毒品
    罪，所著重者為在主觀上有藉以牟利之惡性，及對毒品之擴
    散具有較有償或無償轉讓行為更嚴重之危害性，被告「營利
    」之意圖係從客觀之社會環境、情況及證人、物證等資料，
    依據證據法則綜合研判認定；衡諸毒品愷他命等毒品均量微
    價高，且為政府嚴格查緝之違禁物，販賣愷他命又為最輕本
    刑為五年以上有期徒刑之重罪，凡販賣毒品者，茍無利益可
    圖，應無甘冒被他人供出來源或遭檢警查緝法辦之危險而平
    價供應無何交情可言之他人施用之理，因此其販入之價格必
    較出售之價格低廉，或以同一價格販賣而減少毒品之份量，
    而有從中賺取買賣價差牟利之意圖及事實，應屬合理之認定
    ，被告販賣愷他命予證人魏立豪，是倘無差額利潤可圖，衡
    情被告應不致於甘冒罹犯重典之風險，無端平白將上開毒品
    交付證人魏立豪之可能；再者考量社會大眾均知買賣毒品係
    非法行為之客觀社會環境，並依據上開積極證據及經驗法則
    綜合研判，足資認定被告主觀上應具有營利之意圖甚明。
(五)、綜上所述，被告之辯解無非卸飾之詞，不足採信，事證明確
    ，其上開3次販賣愷他命予魏立豪之事實應堪認定。
二、查愷他命係屬毒品危害防制條例第2條第2項第3款所列之第
    三級毒品，不得非法販賣、持有。是核被告前後3次所為，
    均係犯毒品危害防制條例第4條第3項之販賣第三級毒品罪。
    被告就上開事實欄一(一)之犯行，與不詳姓名年籍綽號「阿森
    」之成年男子間，有犯意聯絡及行為分擔，為共同正犯。又
    公訴人認被告就事實欄一(三)之犯行係犯毒品危害防制條例第
    8 條第3項轉讓第三級毒品罪嫌云云，尚有未洽，惟基本社
    會事實相同，爰依法變更起訴法條。被告3次販賣愷他命之
    犯行，犯意各別，行為互殊，應予分論併罰。原審認被告上
    開有罪部分犯行罪證明確，適用刑事訴訟法第300條、毒品
    危害防制條例第4條第3項、第19條第1項、刑法第11條、第
    28條、第51條第5款之規定，審酌被告為牟個人私利，無視
    於政府制定毒品危害防制條例，杜絕毒品犯罪之禁令，販賣
    他人施用，致使一般施用毒品者，沈迷於毒癮而無法自拔，
    直接戕害國民身心健康，間接危害社會治安，敗壞社會善良
    風氣，危害程度不小，惟其年紀甚輕，販賣次數僅3次、金
    額非高，數量非多，因而獲取之利得非鉅，所生之損害尚非
    嚴重，及其犯罪後之態度等一切情狀，分別量處有期徒刑5
    年4月、5年2月、5年4月，並定其應執行刑為有期徒刑6年。
    復說明：(一)、被告苟有悔罪之心，若於偵審自白、供出來源
    因而查獲等情，即可依毒品危害防制條例第17條第1、2 項
    之規定減刑，惟被告或稱與證人魏立豪合買、或稱代買、或
    稱無償提供，漫言卸飾，否認犯行，且就毒品源僅泛稱網友
    「胖虎」購得，無從供檢警稽考追查，自無從依上開規定減
    輕其刑。(二)、被告年紀甚輕，且販賣數量僅3次、金額非高
    ，數量非多，因而獲取之利得非鉅，所生之損害尚非嚴重，
    經考量上情，參酌販賣第三級毒品罪之法定本刑為5年以上
    有期徒刑，得併科新臺幣7百萬元以下罰金，業已從輕低度
    量刑從輕量處，而被告否認犯行，流毒他人以營利，於偵審
    程序中亦未見有何悔意，更無何矜愍之處，不宜輕縱，自無
    從依刑法第59條之規定減輕其刑。(三)、按犯毒品危害防制條
    例第4條之罪者，供犯罪所用或因犯罪所得之財物均沒收之
    ，如全部或一部不能沒收時，追徵其價額或以其財產抵償之
    ，同條例第19條第1項定有明文。按犯販賣毒品罪者，其犯
    罪所得之財物均沒收之，係採義務沒收主義。故販賣毒品所
    得之對價，不問其中成本若干，利潤多少，均應全部諭知沒
    收，貫徹政府查禁煙毒之決心，以符立法本旨（最高法院91
    年度台上字第2419號判決意旨參照）。本件被告販賣第三級
    毒品愷他命所得各為2千元、1千元、2千元，雖未扣案，然
    依上開說明及毒品危害防制條例第19條第1項之規定，仍應
    予以沒收，如全部或一部不能沒收時，以其財產抵償之。其
    中就事實欄一(一)即與共犯綽號「阿森」之成年男子共同販賣
    第三級毒品部分所得2千元部分（原判決主文漏未諭知及理
    由漏未敘明應與綽號「阿森」者連帶沒收），如全部或一部
    不能沒收時，則以其與「阿森」之財產連帶抵償之。(四)、被
    告持用之門號0000000000號行動電話（含SIM卡）並未扣案
    ，至多可認係被告占有持用並供本件販賣毒品聯絡使用，雖
    係犯罪所用之物，惟尚無實據可證確係被告所有，故不予以
    宣告沒收。經核原判決認事用法並無違誤（惟原判決主文就
    與綽號「阿森」者共犯部分，就販賣毒品所得2千元漏未諭
    知「應與綽號『阿森』者連帶沒收，應予補充），量刑亦屬
    妥適，應予維持，被告上訴意旨猶執前詞否認此部分之犯罪
    ，其上訴為無理由，應予駁回。
據上論斷，應依刑事訴訟法第368條，判決如主文。
本案經檢察官王清杰到庭執行職務。
中    華    民    國     100    年   3     月    24   日
            刑事第八庭  審判長法  官  羅  得  村
                              法  官  李  雅  俐
                              法  官  簡  源  希
以上正本證明與原本無異。
如不服本判決應於收受送達後十日內向本院提出上訴書狀，其未
敘述上訴之理由者，並得於提起上訴後十日內向本院補提理由書
（均須按他造當事人之人數附繕本）「切勿逕送上級法院」。
                              書記官  李  宜  珊
中    華    民    國     100    年   3     月    24   日
附錄論罪科刑法條：
毒品危害防制條例第4條第3項
製造、運輸、販賣第三級毒品者，處5年以上有期徒刑，得併科
新臺幣7百萬元以下罰金。